【裁判字號】    95,抗,279
【裁判日期】    950410
【裁判案由】    聲請再審
【裁判全文】
臺灣高等法院刑事裁定                   95年度抗字第279號
抗   告   人
即再審聲請人  甲○○
上列抗告人因聲請再審案件，不服臺灣士林地方法院中華民國95
年1月6日裁定（94年度聲再字第9 號），提起抗告，本院裁定如
下：
    主  文
抗告駁回。
    理  由
一、本件原裁定意旨如附件所載。
二、本件抗告意旨略以：(一)原（九十一年度簡上字第八四號）案
    告訴人柯美嬌指稱抗告人即被告甲○○有侵占清潔工年終獎
    金情事，其所提出之證物即住戶連署書係屬偽造；(二)原判決
    所憑之證言係虛偽，偵查中十餘位證人在檢察官誘導訊問下
    ，因懼遭牽連，致無人敢供證八十九年一月至三月間大樓打
    掃清潔工作係抗告人所為，反均虛偽供稱係柯美嬌為打掃工
    作，而未為抗告人有利之陳述，其等之不實供述明顯為偽證
    ；(三)又觀諸本件檢察官聲請簡易判決處分書犯罪事實欄，係
    記載八十九年一至三月中旬柯美嬌有打掃情事，而非柯女所
    稱之三月底，柯女顯為不實之供述，並足證明抗告人遭人誣
    告；(四)再檢察官於偵查中只傳喚告訴人之證人，對抗告人聲
    請傳喚之證人未予查明，對抗告人之證據調查顯不周全，承
    辦此案之檢察官、法官均係怠忽職守；(五)證人毛張錦鸞曾供
    稱打掃表上柯美嬌之名字，是寫錯了忘記改掉，又大陸配偶
    孫秀貞確有於八十九年三月九日入境台灣，接著在本社區打
    掃，此應係新證據。爰請求撤銷原審裁定，准其再審之聲請
    云云。
三、按有罪之判決確定後，有下列情形之一者，為受判決人之利
    益，得聲請再審︰一原判決所憑之證物已證明其為偽造或變
    造者；二原判決所憑之證言、鑑定或通譯已證明其為虛偽者
    ；三受有罪判決之人，已證明其係被誣告者；四原判決所憑
    之通常法院或特別法院之裁判已經確定裁判變更者；五參與
    原判決或前審判決或判決前所行調查之法官，或參與偵查或
    起訴之檢察官，因該案件犯職務上之罪已經證明者；六因發
    現確實之新證據，足認受有罪判決之人應受無罪、免訴、免
    刑或輕於原判決所認罪名之判決者。前項第一款至第三款及
    第五款情形之證明，以經判決確定，或其刑事訴訟不能開始
    或續行非因證據不足者為限，得聲請再審，刑事訴訟法第四
    百二十條第一項、第二項定有明文。又按刑事訴訟法第四百
    二十條第一項第六款所謂確實之新證據，固非以絕對不須經
    過調查程序為條件，但必須可認為確實足以動搖原確定判決
    而為受判決人有利之判決者為限；倘受判決人因對有利之主
    張為原確定判決所不採，事後提出證明，以圖證實在原確定
    判決前所為有利之主張為真實或聲請傳訊證人，既非判決後
    發現之新證據，且為聲請人於判決前所明知，自不能謂為再
    審之理由（最高法院四十一年台抗字第一號、五十年台抗字
    第一○四號判例意旨參照）。
四、經查：
  (一)上開抗告意旨所執(一)至(四)理由，依諸前揭刑事訴訟法得聲請
    再審之規定，該等理由之證明，以經判決確定，或其刑事訴
    訟不能開始或續行非因證據不足者為限，始得聲請再審。抗
    告人以原確定判決所憑之證物、證言有偽造、虛偽者或其係
    遭誣告暨檢察官、法官有違法失職等情節，而主張得提起再
    審，均係基於其自行認定使然，顯未符上開法定之再審事由
    至明。
  (二)抗告理由(五)所稱之新證據，復係抗告人以對其有利之主張為
    原確定判決所不採，而於事後提出證明，以圖證實在原確定
    判決前所為有利之主張為真實之情形，亦不合於聲請再審新
    證據事由之要件。
五、綜上，抗告人所提抗告之理由，核其性質，僅屬對於原確定
    判決就告訴人、證人證述內容之取捨意見，及單憑己意所為
    之相反評價或質疑，要與刑事訴訟法第四百二十條第一項各
    款所定之再審要件並不相符，復未就原審裁定有何違誤之處
    為具體之指摘。是以原審法院以抗告人本件再審之聲請所執
    之理由皆非屬法定之再審事由，而裁定駁回其再審之聲請，
    經核並無不合，抗告人任意指摘原審裁定不當，難認有理由
    ，應予駁回。
據上論結，應依刑事訴訟法第四百十二條，裁定如主文。
中    華    民    國    95    年    4     月    10    日
                  刑事第十八庭審判長法  官  溫耀源
                                    法  官  邱同印
                                    法  官  段景榕
以上正本證明與原本無異。
不得再抗告。
                                    書記官  陳靜姿
中    華    民    國    95    年    4     月    10    日
附件：
臺灣士林地方法院刑事裁定               94年度聲再字第9號
聲  請  人
即  被  告  甲○○  女  53歲（民國○○年○○月○日生）
                    住臺北市○○區○○路423巷15號7樓
                    身分證統一編號：Ｚ000000000號
上列聲請人因侵占案件，對於本院中華民國92年12月31日第二審
確定判決（91年度簡上字第84號）聲請再審，本院裁定如下：
    主  文
再審之聲請駁回。
    理  由
一、聲請再審意旨略以：
  (一)告訴人柯美嬌係百齡國民住宅社區第四棟之清潔人員，於民
    國88年間未打掃，且88年9 月間適逢風災、地震，造成第四
    棟環境髒亂，住戶因而不願繳交管理費，是被告只好約住戶
    胡莉莉、胡玉春及清潔委員杜錦雲與被告一同會堪第四棟，
    並於會堪當日由被告告知柯美嬌革除其清潔工作，且在尋找
    新的清潔人員接手第四棟清潔工作前，暫由被告接手，迄於
    89 年3月，第四棟之清潔工作始交由住戶王惠全之大陸籍妻
    子孫秀貞，有證人莊阿菊、施董閃可證，惟原審均未傳訊渠
    等作證。
  (二)柯美嬌於87年6 、7 月份二次會議中，鄭重聲明伊負責第四
    棟之清潔工作不收取清潔費，經管委會列入會議提案，全體
    出席委員鼓掌通過，至柯美嬌每月所領取的係管委會給第四
    棟的福利金，暫交由她保管，非柯美嬌之薪資。
  (三)又89年3 月16日召開之第四屆第三次會議紀錄中，提案(1)之
    決議內容雖載有「... 第四棟柯美嬌，第五棟蔡登財為大家
    服務」等語，然係當時柯美嬌已拒絕此項工作，該會議紀錄
    僅係總幹事忘記更名，而實際上係由孫秀貞負責第四棟之清
    潔工作。
  (四)至90年9 月30日證人第四棟住戶高銘順、李秋雲、曾淑蓮等
    人出具之證明連署書，乃係柯美嬌與張世雄挪用公款烤肉，
    於領取烤肉材料時，要求住戶簽名表示柯美嬌打掃第四棟，
    並未告知渠等此簽名係為法庭上之證物，且渠等之證詞僅知
    89 年1至3 月係於柯美嬌打掃第四棟，而不知88年10至12月
    、89年4 至6 月係於何人負責第四棟之清潔工作，與常理不
    符。
二、刑事訴訟法第420 條規定，有罪之判決確定後，有左列情形
    之一者，為受判決人之利益，得聲請再審︰一、原判決所憑
    之證物已證明其為偽造或變造者。二、原判決所憑之證言、
    鑑定或通譯已證明其為虛偽者。三、受有罪判決之人，已證
    明其係被誣告者。四、原判決所憑之通常法院或特別法院之
    裁判已經確定裁判變更者。五、參與原判決或前審判決或判
    決前所行調查之法官，或參與偵查或起訴之檢察官，因該案
    件犯職務上之罪已經證明者。六、因發現確實之新證據，足
    認受有罪判決之人應受無罪、免訴、免刑或輕於原判決所認
    罪名之判決者。前項第一款至第三款及第五款情形之證明，
    已經判決確定，或其刑事訴訟不能開始或續行非因證據不足
    者為限，得聲請再審。按聲請再審，必須具備法定之再審原
    因，始得為之。又刑事訴訟法第420 條第1 項第6 款所謂發
    現確實之新證據，係指該項證據，事實審法院於判決前因未
    經發現，不及調查斟酌，至其後始行發現者而言，若判決前
    已經當事人提出或聲請調查之證據，經原法院捨棄不採者，
    即非該條款所謂發見之新證據，不得據為聲請再審之原因。
    又所謂確實之新證據，固非以絕對不須經過調查程序為條件
    ，然必須可認為確實足以動搖原確定判決，而為受判決人有
    利之判決者為限，若僅係聲請傳訊證人，或他人於事後追述
    當時所見情形之空洞言詞，而顯然無法推翻原確定判決所憑
    之證據者，即非該款所謂確實之新證據（最高法院28年抗字
    第8 號、33年抗字第70號分別著有判例參照）。
三、經查：本件聲請人即被告甲○○聲請再審意旨(一)指摘原審漏
    未傳訊證人莊阿菊、施董閃等人云云，然原審業已詳加審酌
    證人張曉玲、高銘順、李秋雲、曾淑蓮、孫秀貞、毛張錦鸞
    等人之證述與聲請人對第四棟究係何人打掃之供述，認聲請
    人前後供述矛盾、證人毛張錦鸞先後證詞不一，且與證人張
    曉玲、高銘順、李秋雲、曾淑蓮之證詞及會議紀錄內容不合
    ，認聲請人之辯詞不可採等情，已於判決書內詳細敘明，有
    本院91年度簡上字第84號刑事決書在卷可憑，而聲請人於警
    詢時及偵查中，均未主張有證人莊阿菊、施董閃可證明89年
    1 至3 月第四棟係由聲請人打掃，於提出再審聲請時，方提
    出是項之主張，其真實性已非無疑，況聲請人既早已知悉有
    上開證人可資為證，復不於偵查中或本院原審判決前，請求
    傳訊該證人到庭作證，依前揭之說明，該等證據，既無從在
    未經調查程序之下，從形式上足資判斷對該案確定判決產生
    動搖，上開證據於案發當時已經存在，並為再審聲請人所知
    悉，自難認為係屬新證據，故再審聲請人所舉之證人莊阿菊
    、施董閃，並非審判當時為法院及當事人所不知，不及調查
    斟酌，至其後始行發見之確實之新證據甚明。再者，聲請再
    審意旨(二)所示，聲請人僅係重對原審已認定之事實空言爭執
    ，並未具體表明有何符合刑事訴訟法第420 條第1 項各款或
    第421 條所列之情形。至聲請再審意旨(三)、(四)部分，聲請人
    僅以會議紀錄記載有誤、連署書係告訴人以不當方式取得及
    證人證言不合常理等為由聲請再審，未能證明原判決所憑證
    物係偽造或變造或證言係虛偽，核與刑事訴訟法第420 條第
    1 項第1 款、第2 款規定未合。綜上所述，本件再審之聲請
    無再審理由，應予駁回。
四、據上論斷，應依刑事訴訟法第434 條第1 項，裁定如主文。
中    華    民    國    94    年    1     月    6     日
                  刑事第四庭審判長法  官  林  秀  鳳
                                  法  官  許  碧  惠
                                  法  官  周  明  鴻


司法院資訊處製作；財團法人民間司法改革基金會備份。
